【裁判字號】    91,交聲,182
【裁判日期】    920110
【裁判案由】    違反道路交通管理處罰條例聲明異議
【裁判全文】
台灣苗栗地方法院刑事裁定                        九十一年度交聲字第一八二號
    移 送機 關  交通部公路總局新竹區監理所苗栗監理站
    異  議  人  金驛交通股份有限公司
    法定代理人  甲○○
右列受處分人因違反道路交通管理處罰條例案件，對於交通部公路局新竹區監理所苗
栗監理站於中華民國九十一年十月一日所為之處分（原處分案號：竹監苗字第裁五四
─Ｚ00000000號），聲明異議，本院裁定如左：
    主  文
原處分撤銷。
金驛交通股份有限公司不罰。
    理  由
一、原處分機關係以受處分人即異議人之駕駛乙○○於民國九十一年八月二十二日令
    僅領有大貨車駕駛執照而無聯結車駕駛執照之子詹立堅，駕駛異議人公司車號Ｈ
    Ｍ─六三二號營業用聯結車，於同年下午三時三十四分許，行經國道第一高速公
    路八六公里南向處，經警查獲詹立堅無適當駕照，而經警舉發詹立堅違反道路交
    通管理處罰條例第二十一條之一第一項第四款之規定，交通部公路局新竹區監理
    所苗栗監理站並以異議人為汽車所有人，因汽車駕駛僅領有大貨車駕駛執照而駕
    駛聯結車而違反同條例之二十一條之一第一項第四款、第二項，一併裁處異議人
    罰鍰新臺幣四萬元整，並吊扣汽車牌照三個月。
二、按犯罪事實應依證據認定，無證據不得推定其犯罪事實；又不能證明被告犯罪者
    ，應諭知無罪之判決，刑事訴訟法第一百五十四條、第三百零一條第一項分別定
    有明文。法院受理交通事件，準用刑事訴訟法之規定，道路交通管理處罰條例第
    八十九條前段定有明文，且認定不利於被告之事實須依積極證據，苟積極證據不
    足為不利於被告事實之認定時，即應為有利於被告之認定（最高法院三十年台上
    字第八一六號判例參照），參以最高法院七十六年台上字第四九八六號判例「認
    定犯罪事實所憑之證據，雖不以直接證據為限，間接證據亦包括在內，然而無論
    直接證據或間接證據，其為訴訟上之證明，須於通常一般之人均不致有所懷疑，
    而得確信其為真實之程度者，始得據為有罪之認定，倘其證明尚未達到此一程度
    ，而有合理之懷疑存在而無從使事實審法院得有罪之確信時，即應由法院為諭知
    被告無罪之判決」意旨，於法院審理行為人違反道路交通管理處罰條例案件時，
    當有其適用。易言之，法院於審理行為人違反道路交通管理處罰條例案件，當踐
    行完畢調查證據之程序後，為事實之認定時，如就原處分機關所認定之行為人違
    規之事實仍有合理之訴訟上懷疑，而無法百分之百確信行為人確有該當於道路交
    通管理處罰條例各該處罰條文之構成要件事實時，即應依訴訟上之待證事實「倘
    有懷疑，則從被告之利益作解釋」之證據法則，作對受處分人有利之認定。次按
    汽車駕駛人領有大貨車駕駛執照而駕駛聯結車，汽車所有人及駕駛人固各處新臺
    幣四萬元以上八萬元以下罰鍰，並當場禁止該汽車駕駛人繼續駕駛及扣留其車輛
    牌照；惟汽車所有人如已善盡查證駕駛人駕駛執照資格之注意，或縱加以相當之
    注意而仍不免發生違規者，汽車所有人不受本條之處罰，民國九十一年七月三日
    經總統公布之新修正道路交通管理處罰條例第二十一條之一第一項第四款、第三
    項分別定有明文，並於九十一年八月十四日經行政院以院臺交字第０九一００四
    ０六七六號令發布定自九十一年九月一日施行。
三、訊據受處分人即異議人法定代理人甲○○固承認其公司所屬車號ＨＭ─六三二號
    營業用聯結車，於九十一年八月二十二日下午三時三十四分許，行經國道第一高
    速公路八六公里南向處，經警查獲車上駕駛人詹立堅僅領有大貨車駕駛執照而駕
    駛聯結車一情，惟堅詞否認有何違規情事，辯稱：伊公司所屬之車輛駕駛人，均
    領有合格照駛執照，且異議人平時均定期查驗駕駛員之駕駛執照，並且告誡駕駛
    員，不得擅將車輛交由他人行駛，本案實因原領有聯結車駕駛執照之駕駛人乙○
    ○，於前揭時、地，駕車時突然身體不適，始臨時由同車之其子詹立堅駕駛，詹
    立堅因此已繳納四萬元罰鍰，異議人平時已善盡查證駕駛人駕駛執照資格之注意
    ，本案純係突發狀況，異議人縱加以相當之注意而仍不免發生此違規情事，應依
    法予以免罰等語。經查：
（一）受處分人前開所辯，核與證人即本件違規情事發生時，駕駛受處分人公司所屬
      車號ＨＭ─六三二號聯結車之駕駛人詹立堅證述：伊於本案舉發時間、地點，
      確實僅領有大貨車駕駛執照而駕駛聯結車經警查獲，惟當天係因伊係父親乙○
      ○之助手，平時均由領有聯結車駕駛執照之伊父親駕駛，伊僅同車任助手，當
      時，因父親突然身體不適，不宜開車，伊只想在最近之交流道下，比較安全，
      才臨時違規代開一下，伊平時均未開聯結車等語（參見本院卷第三五頁筆錄）
      、核與證人乙○○證述：伊領有聯結車駕照，平時均由伊開車，兒子僅任助手
      ，本案舉發時、地，係因伊當時突然身體不適，將車停於國道公速公路路肩，
      惟為了安全，始由伊兒子詹立堅代開，想在較近交流道，比較安全等語（參見
      本院卷第三四頁）相符，亦核與證人即本案舉發警員丙○○結證稱：本件違規
      係由伊舉發，駕駛人詹立堅有提及因駕駛人不舒服，才由伊駕駛，惟因詹立堅
      確實無聯結車駕駛執照，伊即未再求證車上是不是有乙○○等語（參見本院卷
      三五、三六頁筆錄），雖證人丙○○警員無法明確證述本件違規時、點，乙○
      ○是否確在該聯結車上，惟亦未證明無此情事，且已明確證述違規駕駛人詹立
      堅有提及因駕駛人身體不適始由其駕車等情觀之，前揭證人乙○○、詹立堅證
      述內容，應足採信。而乙○○確實係領有合格聯結車駕駛職照之人，此業經本
      院當庭勘驗駕駛執照無訛（參見本院三四頁勘驗筆錄），並有該駕駛執照影本
      附卷可稽（附於本院卷三八頁），從而，證人乙○○、詹立堅前揭證述：本件
      違規，係因領有聯結車之駕駛乙○○突身體不適，為了安全考量，始由同車之
      詹立堅駕駛等情，應與事實相符，均足予憑採。從而，異議人所稱：其公司係
      僱請有聯結車駕駛執照之乙○○駕車，本件違規，實係因駕駛人乙○○身體不
      適，而臨時由詹立堅駕駛，實屬突發狀況，異議人平時已善盡查證駕駛人駕駛
      執照資格之注意，對於本作突發情況，異議人縱加以相當之注意而仍不免發生
      此違規情事等語，應足採信。
（二）則本件雖有汽車駕駛人領有大貨車駕駛執照而駕駛聯結車之違規情事，然汽車
      所有人已善盡查證駕駛人駕駛執照資格之注意，縱加以相當之注意而仍不免發
      生本件違規情事，原處分機關疏未依據新修正公布，於九十一年九月一日關始
      施行之道路交通管理處罰條例第二十一條之一第三項規定，而仍於九十一年十
      月一日裁處汽車所有人即異議人罰鍰新臺幣四萬元整，並吊扣汽車牌照三個月
      ，容有違誤。本件異議為有理由，應將原處分撤銷並諭知受處分人不罰，以資
      適法。
四、據上論斷，應依道路交通案件處理辦法第二十條前段，裁定如主文。
中      華      民      國      九十二     年     一    月      十      日
                                臺灣苗栗地方法院交通法庭
                                    法  官  黃  賢  婷
右正本證明與原本無異。
如不服本裁定應於送達後五日內向本院提出抗告狀。
                                    書記官  陳  文  聰
中      華      民      國      九十二     年     一    月      十      日


司法院資訊處製作；財團法人民間司法改革基金會備份。
